臺灣桃園地方法院刑事判決　　　　　　　93年度訴字第2132號
公　訴　人　臺灣桃園地方法院檢察署檢察官
被　　　告　甲○○　男　32歲.
　　　　　　　　　　　之一號(.
選任辯護人　張雙華律師
上列被告因強盜案件，經檢察官提起公訴（93年度偵字第15335號）
，本院判決如下：
    主  文
甲○○搶奪，因防護贓物、脫免逮捕，而當場施以強暴，處有期
徒刑貳年捌月。
    事  實
一、甲○○與真實姓名、年籍不詳綽號「阿狗」成年男子均係瘖
    啞人士，共同基於意圖為自己不法所有之犯意聯絡，於民國
    93年9 月6 日上午7 、8 時許，二人在桃園縣桃園市遠東百
    貨公司附近見面，隨即「阿狗」提議共同行搶，甲○○應允
    後，「阿狗」騎乘車牌號碼不詳之銀色機車搭載甲○○前往
    桃園縣楊梅鎮○○路彰化銀行外伺機物色對象，「阿狗」並
    交付門號0000000000號ＳＩＭ卡1 枚、黑色全罩式安全帽1
    頂予甲○○，供作行搶之掩飾及聯絡之用，甲○○遂將該Ｓ
    ＩＭ卡插入不知情之妻丙○○所有之摩托羅拉牌、Ｖ291 型
    行動電話內使用（序號為000000000000000 號），適於同日
    上午11時10分許，乙○○自上址之彰化銀行領新臺幣（下同
    ）77萬元後騎乘腳踏車離去，甲○○、「阿狗」見狀乃均戴
    上黑色全罩式安全帽，「阿狗」並騎乘上揭銀色機車搭載甲○○尾隨在後，而於同日上午11時15分許，乙○○騎乘腳踏
    車至楊梅鎮○○街十四號騎樓下車之際，推由頭戴黑色全罩
    式安全帽之甲○○趁乙○○疏於注意，而自乙○○右後方後
    搶奪其置放於車前菜籃內之茶葉紙袋（內有現金77萬元、彰
    化銀行活期存款簿2 本、支票存摺1 本）得手，乙○○隨即
    自甲○○後方抱住腰部欲阻止其逃逸，詎甲○○為求脫免逮
    捕及防護得手之前開款項，竟另行基於準強盜之犯意，當場
    與乙○○拉扯且用力將乙○○左手扳開而施以強暴，致乙○○因而跌倒，並受有左手腕上方約7 ×5 公分瘀傷之傷害（
    傷害部分未據告訴），而前開茶葉紙袋因勾到腳踏車把手而
    破掉，甲○○立即自地上抓取散落之現金20萬元及持原搶得
    之彰化銀行活期存款簿2 本、支票存摺1 本後，搭乘「阿狗
    」接應之上揭機車逃離現場，事後甲○○分得贓款6 萬5 千
    元，餘歸由「阿狗」分得。嗣乙○○拾獲甲○○與其拉扯而
    遺留於現場之上揭行動電話並報警處理，警員始循線查獲。
二、案經桃園縣政府警察局楊梅分局報請臺灣桃園地方法院檢察
    署檢察官偵查起訴。
    理  由
壹、程序部分：
（一）人證部分：
    (1)證人乙○○於警詢時之證詞，屬被告以外之人於審判外之
      陳述，而辯護人於本院94年1 月7 日進行準備程序時不同
      意作為證據，復無其他依法律規定得作為證據之情形，依
      刑事訴訟法第159 條第1 項規定，證人乙○○之警詢筆錄
      無證據能力。
    (2)證人丙○○於警詢中之供述，固屬審判外言詞之陳述，而
      屬傳聞證據，且不符合刑事訴訟法第159 條之3 之規定，
      惟檢察官、被告就前開審判外之陳述，迄於本院言詞辯論
      終結前均未聲明異議，並於本院94年1 月7 日行準備程序
      時，同意引為證據，有該日筆錄可稽，而本院審酌證人丙○○於陳述作成時之情況，核無違法取證及證明力明顯過
      低之瑕疵，亦認以之作為證據為適當，依諸同法第159 條
      之5 之規定，證人丙○○於審判外之警詢筆錄，得為證據
      。
    (3)又被告以外之人於偵查中向檢察官所為之陳述，除顯有不
      可信之情況者外，得為證據，同法第159 條之1 第2 項定
      有明文，查證人丙○○、乙○○於偵查中向檢察官所為之
      供述，形式上並無何不可信之情況，筆錄亦經渠等閱覽後
      簽名，且於偵查中均經具結，從而，證人丙○○、乙○○
      於偵訊時之供述，均具有證據能力，辯護意旨以證人乙○○之偵訊未經交互詰問，且其證詞無特別可信之情況，應
      無證據能力云云，惟辯護人未能提出證據證明證人乙○○
      於偵查中之陳述有顯不可信之情況，是上揭辯護意旨，不
      足為採。
（二）文書證據、物證部分：本件認定事實所引用之本件卷內所
      有文書證據、物證等證據，並無證據證明係公務員違背法
      定程序所取得，且被告及辯護人於本院行準備程序時就卷
      內所有之卷證資料之證據能力均表示無意見，且卷內之文
      書證據，亦無刑事訴訟法第159 條之4 之顯有不可信之情
      況與不得作為證據之情形，則依刑事訴訟法第159 條之5
      之規定，本件認定事實所引用之本件卷證所有文書證據、
      物證等證據，均有證據能力。
貳、認定犯罪事實所憑之證據及理由：
一、訊據被告甲○○雖坦承於上揭時、地搶奪被害人乙○○置於
    腳踏車前菜籃內之茶葉紙袋（內有現金77萬元、彰化銀行活
    期存款簿2 本、支票存摺1 本）之事實不諱，惟矢口否認有
    準強盜之犯行，辯稱：伊沒有將被害人的手扳開，也沒有與
    其發生拉扯，是被害人自右側面雙手抱住伊腰部，而有一推
    力，導致伊與被害人一起跌倒，之後伊起身撿地上的錢共20
    萬元後即逃跑云云。經查：
    (1)被告於警詢中供承：「行搶時我跟對方發生拉扯，對方為
      了反抗我就把我掛在右邊腰際的手機拉下來‧‧‧」等語
      ；復於初次偵查中自承：「（問：是否與該女子拉扯？）
      是，該女子有跌倒，錢掉了一半‧‧‧」等語；再於本院
      調查時供述：「（問：搶奪的過程有無跟被害人發生拉扯
      ？）有。」、「我已經搶到對方的紅色的紙袋之後，該名
      婦女追上來拉我的衣服，因而跟我發生拉扯。」等語在卷
      （見本院93年度聲羈字第590 號刑事卷訊問筆錄）。
    (2)又被告搶得被害人乙○○所有之內有現金77萬元、彰化銀
      行活期存款簿2 本、支票存摺1 本之茶葉紙袋後，被害人
      乙○○隨即自被告後方抱住其腰部，欲阻止被告逃逸，被
      告當場用力將被害人左手扳開，致被害人跌倒並受有左手
      腕上方瘀傷之傷害，而前開茶葉紙袋因勾到腳踏車把手而
      破掉，被告立即自地上拾取散落之現金20萬元及原搶得之
      彰化銀行活期存款簿2 本、支票存摺1 本後搭乘「阿狗」
      接應之機車逃離現場等情，業據證人乙○○於本院審理時
      證述綦詳（詳本院94年1 月25日審判筆錄），核與其於偵
      查中所證情節一致（詳偵查卷第52、53頁），又對於被害
      人摔倒及左手腕上方瘀傷的原因，證人乙○○於本院審理
      中經檢察官、辯護人詰問後堅稱：被告是用力扳開伊左手
      ，伊才會跌倒，若是被告沒有扳開伊的手，伊不會放開被
      告等語明確，按被害人與被告素不相識，遭搶後致力保護
      其財物而經歷上情，所證要無誣陷被告之理，其證詞足以
      採信。
    (3)再證人丙○○於警詢、偵查中均證述扣案之摩托羅拉牌、
      Ｖ291 型行動電話（序號為000000000000000 號）為其所
      有，後來於93年9 月初遺失等語，從而，被告於警詢、偵
      查迄本院審理時均自白伊於93年9 月6 日行搶當日是使用
      扣案行動電話與「阿狗」聯絡等語與事實相符，並有上揭
      行動電話1 具扣案足憑，且被告於警詢中自白其所使用之
      門號為0000000000號等語，核與門號0000000000號之用戶
      名稱、通聯記錄顯示該門號之申請人為邱顯堂（即被告之
      岳父）、93年9 月6 日使用之行動電話序號為0000000000
      00000 號等情吻合，此有中華電信（行動）資料查詢1 份
      附卷可佐，足認扣案行動電話1 具係被告於案發當日遺留
      在現場，是被告自白其為本件之犯罪行為人，洵堪採信。
    從而，揆之被告上揭自白、證人乙○○之證詞及前揭文書證
    據、物證調查結果，被告於強奪既遂後，為求脫免逮捕及防
    護款項，竟當場與被害人乙○○拉扯且用力將被害人左手扳
    開而施以強暴，致被害人因而跌倒，並乘機抓取散落在地之
    現金20萬元及持原搶得之彰化銀行活期存款簿2 本、支票存
    摺1 本，搭乘「阿狗」接應之上揭機車逃離現場之事實，應
    堪認定，是被告辯稱伊沒有對被害人施強暴行為云云，顯係
    事後圖卸之詞，不足為採。本件事證明確，被告犯行堪予認
    定。
二、被告甲○○搶奪後為防護贓物、脫免逮捕而對被害人乙○○
    施強暴之所為，係犯刑法第329 條準強盜罪，並以同法第32
    8 條第1 項之強盜罪論。被告所犯之準強盜罪，係包含搶奪
    及為防護贓物、脫免逮捕而當場施強暴之二個舉動而成為一
    個犯罪行為，為單純一罪，不再論以搶奪罪。另按共同正犯
    之所以應對其他共同正犯所實施之行為負其全部責任者，以
    就其行為有犯意之聯絡者為限，若他共犯所實之行為，超越
    原計劃之範圍，而為其所難預見者，則僅應就其所知之程度
    ，令其負責，未可概以共同正犯論（最高法院50年度台上字
    第1060號判例參照）。經查，被告與「阿狗」就搶奪之犯行
    ，固有犯意連絡及行為分擔，為共同正犯，惟被告搶奪得手
    後，其為防護贓物、脫免逮捕而施以強暴之行為，顯係其一
    人臨時單獨起意而為，已超出被告與「阿狗」原計劃之範圍
    ，並非「阿狗」所能預見，且查無積極證據足資證明被告與
    「阿狗」就該準強盜行為部分具有合謀犯罪之情事，從而，
    「阿狗」就被告所施之準強盜行為，自不應成立共同正犯之
    罪責，公訴人認「阿狗」與被告間為共同正犯，容有誤會。
    末查，被告於警詢、偵訊迄本院審理時，均賴手語翻譯員丁○○以手語為其通譯，此有警詢、偵訊及本院審理筆錄在卷
    可稽，是被告確為瘖啞人，被告因聽覺機能或語言機能障礙
    ，知識及謀生技能較遜於常人，爰依刑法第20條規定減輕其
    刑。爰審酌被告犯罪之動機為圖得不法財物、竟於搶奪後因
    為脫免逮捕及防護贓物於公共場所公然對被害人施暴，其犯
    罪手段危害社會治安甚鉅，犯罪對被害人財產及身心危害非
    淺，犯罪所生之損害，及犯罪後態度尚佳等一切情狀，量處
    如主文所示之刑。
三、扣案之摩托羅拉牌、Ｖ291 型行動電話1 具，雖係供被告犯
    罪所用之物，然為丙○○所有，業經證人丙○○於警詢、偵
    查中供明在卷。至被告於犯案時所戴之黑色全罩式安全帽1
    頂，雖係「阿狗」所提供作為搶奪時遮面所用，然被告於本
    院審理時陳明不知是否為「阿狗」所有，本院復查無其他積
    極證據證明為「阿狗」所有，復非違禁物，且未扣案，為免
    執行滋生疑義，爰均不為沒收之諭知。
據上論斷，應依刑事訴訟法第299 條第1 項前段，刑法第329 條
、第328 條第1 項、第20條，判決如主文。
本案經檢察官李允煉到庭執行職務。
中　　華　　民　　國　　94　　年　  2   　月    15    日
                        臺灣桃園地方法院刑事第一庭
                            審判長法  官  曾淑華
                                  法　官  楊晴翔
                                  法　官  黃梅淑
以上正本證明與原本無異。
如不服本判決，應於判決送達後10日內向本院提出上訴狀（應附
繕本），上訴於臺灣高等法院。
　　　　　　　　　　　　　　　    書記官　魏里安
中　　華　　民　　國　　94　　年　  2   　月    15    日
附錄本案論罪科刑法條：
中華民國刑法第329條規定：
竊盜或搶奪，因防護贓物、脫免逮捕或湮滅罪證，而當場施以強
暴脅迫者，以強盜論。
中華民國刑法第328條第1 項規定：
意圖為自己或第三人不法之所有，以強暴、脅迫、藥劑、催眠術
或他法，至使不能抗拒，而取他人之物或使其交付者，為強盜罪
，處五年以上有期徒刑。
